臺灣高等法院刑事判決　　　　　　　　94年度上訴字第1485號
　　上　訴　人
　　即　被　告　乙○○
　　選任辯護人　石麗卿律師
上列上訴人因違反槍砲彈藥刀械管制條例案件，不服臺灣桃園地
方法院93年度訴字第1715號， 中華民國94年3月21日第一審判決
（起訴案號： 臺灣桃園地方法院檢察署93年度偵字第11821號及
追加起訴93年度蒞字第11325號），提起上訴， 本院判決如下：
    主  文
上訴駁回。
    事  實
一、乙○○前曾於民國（下同）86年間因肅清煙毒條例等案件，
    經原審判處應執行有期徒刑2年8月，於88年2月6日假釋出監
    ，嗣因撤銷假釋而入監執行殘刑，並於91年7月2日縮短刑期
    執行完畢，仍不知悔改。
(一)於93年7月初某日， 在桃園縣蘆竹鄉台茂購物中心內之華山
    玩具模型店， 購入無殺傷力之仿BERETTA廠八四型半自動手
    槍外型製造之玩具手槍壹枝後，竟基於製造手槍之犯意，未
    經許可，在桃園縣蘆竹鄉○○路25號11樓之8租屋處， 以其
    所有之桌上型虎鉗作為固定工具，並以小型研磨機、老虎鉗
    、彈簧條等物先行車通槍管一支，再將上開購得之仿BERETT
    A廠八四型半自動手槍外型製造之玩具手槍槍管更換成已 車
    通之槍管，改造成具有殺傷力玩具手槍。
(二)乙○○復基於製造爆裂物之犯意，未經許可， 於93年7月18
    日晚間某時， 在上開桃園縣蘆竹鄉○○路25號11樓之8租屋
    處，自行將高77公厘、直徑21公厘、重57公克之圓柱型硬紙
    容器，一端用塑膠蓋旋緊，一端用灰色土質物封品並鏤一中
    空小孔，再於內部填裝13公克之煙火類火藥【鋁粉（Al）、
    碳粉（C）、鎂粉（Mg）、過氯酸鉀（KClO 4）、硝酸鉀（
    KNO3）等成分】、棉花及自灰色土質封口處取出長205公厘
    之電發火具，製造爆裂物一枚，將之放置於上址租屋處。
(三)嗣於93年7月20日晚間10時30分許， 乙○○與不知情之甲○
    ○（已經檢察官另為不起訴處分）共同乘車至桃園縣蘆竹鄉
    ○○路25號地下2樓停車場時，為警當場查獲， 並自乙○○
    身上起出上開具殺傷力之仿BERETTA 廠八四型半自動手槍外
    型製造之改造玩具手槍一枝，經循線至上址由甲○○名義承
    租之11樓之8租屋處，查獲乙○○所有槍管1支、桌上型虎鉗
    1個、小型研磨機1壹、老虎鉗4支、 彈簧8條及土製爆裂物1
    枚。
二、案經桃園縣政府警察局大園分局報請臺灣桃園地方法院檢察
    署檢察官偵查起訴及追加起訴。
    理  由
壹、程序方面：
  (一)按於第一審辯論終結前，得就與本案相牽連之犯罪或本罪之
    誣告罪，追加起訴。追加起訴，得於審判期日以言詞為之。
    此刑事訴訟法第265條定有明文。 查以實行公訴檢察官於原
    審第一審辯論終結前，就被告所涉未經許可製造爆裂物犯行
    部分，與已起訴之未經許可製造可發射子彈具有殺傷力槍枝
    犯行部分，認屬相牽連犯罪（一人犯數罪），於原審審判期
    日追加起訴，核與上開條文並無不合，本院自應併予審理。
  (二)被告以外之人於檢察事務官、司法警察官、司法警察調查中
    所為之陳述，與審判中不符時，其先前之陳述具有較可信之
    特別情況，且為證明犯罪事實存否所必要者，得為證據。又
    被告以外之人於偵查中向檢察官所為之陳述，除顯有不可信
    之情況外，得為證據，此刑事訴訟法第一百五十九條之一、
    之二各款例外得為證據之情事。證人甲○○曾於警方、偵查
    中調查時接受訊問，有警詢及偵查筆錄在卷可參，雖於本院
    審理時到庭經交互詰問，惟其於警詢、偵查中之證詞，倘經
    證明有可信性之特別情況，且為證明犯罪事實所必要者，仍
    應認其警詢中之審判外陳述，具有證據能力。
  (1)本件警方於93年7月20日晚間10時30分許， 查獲被告乙○○
    與證人甲○○前，於接獲線報時僅提到涉案人之體型，所乘
    車輛之車牌號碼，並沒有講到名字，所以查獲本案時，是針
    對被告與證人甲○○二人一起調查，而被告於現場已自承扣
    案改造手槍、爆裂物及工具等物均為其所有等情，已據證人
    即查獲本案之偵查員王和平於原審審理中證述明確（見原審
    審理卷第81頁之94年1月24日審判筆錄）。依上說明， 即可
    確定警方當時並不確定真正犯人為何人，於主觀上並無確
    定或否定何人是嫌犯，查獲時被告既已自承犯罪，證人甲
    ○○嗣後於警詢中之陳述，即無任何對案情串通掩飾之情事
    。因此，證人甲○○於警方調查訊問時，自無不當外力干擾
    或介入而為陳述，其於警方詢問時之客觀外部狀況，當有可
    信性之特別情況，應可確定。
  (2)證人甲○○於警詢之證詞，涉及被告製造具有殺傷力手槍及
    爆裂物之事實，乃證明被告是否犯罪所必要，是其證詞對被
    告犯罪事實之存否具有必要性，亦可確定。從而，本院認為
    證人甲○○之警詢筆錄具有上述之「可信性」及「必要性」
    要件，證人甲○○於警詢中之證詞，自得作為認定本件犯罪
    事實之依據，先予敘明。
貳、實體方面：
一、訊據被告乙○○矢口否認有何製造可發射子彈具有殺傷力之
    槍支和爆裂物，辯稱：伊花新台幣四萬物買來了玩具手槍、
    車管的槍管及爆裂物，有換掉槍管，但沒有車通槍管，槍支
    滑套壞掉，不具殺傷力，警詢及偵查中承認改造手槍及爆裂
    物是因為當時犯毒癮，且警察說要承認才能交保云云。辯護
    人則為被告辯護稱：槍支及爆裂物之鑑定報告書，槍支部分
    未為實際測試，難認定該槍支有殺傷力，而爆裂物鑑定內容
    亦未陳及有殺傷力，亦難認定扣案物品係屬爆裂物等語。惟
    查，上開事實，業據被告於於警詢及檢察官偵查中供認不諱
    ，且參以：
  (一)本案係警方接獲線報，於93年7月20日晚間10時30分許， 在
    桃園縣蘆竹鄉○○路25號（日和國際大亨大廈）B2地下停車
    場查獲被告手持之手機盒內藏有具殺傷力之改造手槍（含彈
    匣）1枝及不具殺傷力子彈1顆， 並於該大廈1樓警衛室前查
    獲證人甲○○，經被告與證人甲○○帶同警方至該大廈11樓
    之8租屋處，起獲土製爆裂物1枚、槍管1支、桌上型虎鉗1個
    、小型研磨機1組、老虎鉗4支、彈簧8條等事實， 為被告所
    承認，並經證人即警員王和平於審理中證述明確（見原審94
    年1月24日審判筆錄第81頁）， 復有桃園縣警察局大園分局
    搜索、扣押筆錄、扣押物品目錄表及查獲現場照片15張（偵
    查卷第21、24至32頁）等在卷可資佐證，是本件扣案之改造
    手槍、土製爆裂物及改造工具等物確於被告身上及上開租屋
    處查獲之事實，應可認定。再扣案之手槍及土製爆裂物，經
    送內政部警政署刑事警察局鑑定，扣案手槍以性能檢驗法、
    試射法鑑定結果，認送鑑貝瑞塔手槍一枝（槍枝管制編號00
    00 000000），係由仿BERETTA廠八四型半自動手槍製造之玩
    具手槍換裝土造金屬槍管而成之改造手槍，機械性能良好，
    可供擊發適用子彈，認具殺傷力； 扣案土製爆裂物以X光透
    視後復以拆解方式處理，其內部裝有13公克之黑色煙火類火
    藥（經採樣鑑識認係煙火類火藥）、棉花及自灰色土質封口
    處取出之長205公厘之電發火具（ 由兩條電線及發火頭結合
    而成），電發火具經通電測試，發火頭能正常作用產生引燃
    現象，認該枚土製爆裂物填塞紮實，結構完整，係屬爆裂物
    ，此有該局93年9月3日刑鑑字第0930156160號槍彈鑑定書（
    偵查卷第59頁），及該局93年10月20日刑偵五字第09302126
    17號鑑驗通知書（審理卷第41頁）及內政部警政署刑事警察
    局94年8月11日刑鑑字第0940096224號函 （本院卷第44頁）
    各一份在卷可憑，是上開扣案之改造手槍及土製爆裂物，均
    具有殺傷力，亦可認定。辯護人雖為前開辯陳，並請求再次
    送鑑定，本院認前開鑑定報告已明，並無再予送鑑定之必要
    。
  (二)被告於審理中雖以前詞置辯，惟查：
  1.被告先於警詢中供述：警方於93年7 月20日晚間10時30分許
    ，在桃園縣蘆竹鄉○○路25號（日和國際大亨大廈）B2地下
    室停車場， 查獲伊手上拿的手機盒內起獲改造貝瑞塔手槍1
    枝（含彈匣），並在伊租屋處即該大廈11樓之8 房間內起獲
    伊所有之土製爆裂物1 顆、槍管1 支、桌上型虎鉗1 個、小
    型研磨機1 組、老虎鉗4 支、彈簧8 條等物，該扣案改造手
    槍及土製爆裂物均是伊製造的等語（ 偵查卷第5 頁附93年7
    月21日偵訊筆錄）。繼而被告於檢察官偵訊時亦再次供承：
    扣案手槍及爆裂物都是伊的，手槍是在遭獲前一、二個星期
    前於台茂的華山玩具行買的，土製爆裂物是在查獲前二、三
    天在上開租屋處，用水鴛鴦作成的等語（偵查卷第43頁之93
    年7 月21日訊問筆錄）。核與證人甲○○於警詢中證稱：扣
    案改造手槍、土製爆裂物及改造工具等均是被告所有等語（
    偵查卷第14頁附93年7 月21日偵訊筆錄），均相符合。即依
    被告及證人甲○○於警詢或偵查中所述，並觀察上開扣案物
    之起獲情形，足認被告於警詢、偵查中關於上開扣案改造手
    槍、土製爆裂物均係伊製造之供述，應屬實在而堪採信。證
    人李美來於本院審理時雖到庭證稱：桃園縣蘆竹鄉○○路25
　　號11樓之8租屋處是伊一人在住，被告沒有住在該處， 扣案
    工具中，桌上型老虎鉗是伊所有，其餘為被告所有，伊沒有
    看過被告改製槍支、製造爆裂物，且桌上型老虎鉗亦不可能
    用來選造槍支云云，惟查以，證人於偵查中經檢察官訊問，
    警訊筆訊是否按照你的陳述所記，證人答稱是，且證人於警
    訊中對於扣案之物品係屬被告所有，且對於查獲地點是伊與
    被告同住一節亦均證述甚詳，依其與被告係屬朋友關係，其
    於本院審理時所為被告有利之部分陳詞，應屬事後迴護被告
    之詞，不值採為被告有利之認定。
  2.雖然被告於原審審理中陳稱：伊會於警詢及偵查中坦承上開
    犯罪事實，係因當時犯毒癮且警察向伊說要承認才能交保云
    云。然而證人王和平於原審審理中已詳述查獲本案之經過，
    並證稱：對被告製作警詢筆錄時，被告向伊坦承起獲的改造
    手槍及爆裂物都是伊自己做來玩玩的，而製作筆錄時被告雖
    有犯毒癮的情形，但是不嚴重，就像感冒一樣，還能正常回
    答，伊並沒有教被告要怎麼說，才能獲得交保等語（見原審
    94年1月24日審判筆錄第79頁）。 被告在聽聞證人王和平上
    開證述後，立即改稱：警察在製作筆錄時並沒有施強暴、脅
    迫情事，也沒有說要承認才能交保，是遭查獲的第二天要作
    警詢筆錄前證人甲○○對伊說由伊承擔改造手槍的部分，甲
    ○○承擔毒品部分，這樣二人才能交保云云（ 見原審94年1
    月24日審判筆錄第83頁）。但經原審勘驗警方於93年7 月20
    日晚間， 在桃園縣蘆竹鄉○○路25號11樓之8房間內查獲被
    告經過之蒐證錄影帶，發現(1)警方當場有詢問現場搜得爆裂
    物是何人所有？被告即主動承認係其所有，並陳述係以水鴛
    鴦之火藥裝填而成，裝上電池即可引爆等語；(2)另警方打開
    逮捕被告時其手上所拿之行動電話盒，詢問裡面槍枝是何人
    所有，被告亦主動承認係其所有等語（見原審卷第95頁）。
    是依上開證據顯示，被告於製作警詢筆錄時，雖有犯毒癮之
    情形，但仍能正常陳述，且被告事後亦坦承製作警詢筆錄時
    ，警察並無施強暴、脅迫、利誘等不正之方法之情事，且依
    上開蒐證錄影帶顯示，被告於遭查獲當時已主動承認扣案爆
    裂物係伊製造，扣案改造手槍係伊所有等情，無由證人甲○
    ○於查獲後第二天製作警詢筆錄前要求被告承認上開犯罪之
    情形存在，是被告上開所辯，應屬事後卸責之詞，委無足採
    。更何況，被告於原審言詞辯論期日再次改稱：手槍、爆裂
    物及工具等物是伊於93年7月初某日到跳蚤市場以 四萬元買
    的；而且也沒有人告訴伊要承認才能交保云云（見原審94年
    3月7日審判筆錄第111頁），核與被告前開所辯又不相同 ，
    益證被告前開辯解之不可採。
  (三)綜上所述，依據被告於警詢及偵查中之供述、證人甲○○於
    警訊、偵查中及證人王和平於原審審理時之證述，扣案之改
    造手槍、爆裂物、改造工具及上開鑑定報告書等證據，足認
    被告於前揭時、地，確有未經許可，製造具殺傷力之改造手
    槍及爆裂物之犯行，本件事證明確，自應依法論罪科刑。
二、查被告行為後，槍砲彈藥刀械管制條例關於未經許可製造其
    他可發射金屬或子彈具有殺傷力之各式槍砲之規定，於94年
    1月26日修正公布，於同年月28日生效，將原第11條第1項之
    規定刪除，移置於同條例第8條第1項， 其中第1項之規定法
    定刑由「處五年以上有期徒刑，併科罰金新臺幣一千萬元以
    下罰金」，修正為「處無期徒刑或五年以上有期徒刑，併科
    罰金新臺幣一千萬元以下罰金」，比較新舊法，以修正前第
    11條第1項之規定較有利於被告， 依刑法第2條第1項但書規
    定，自應適用修正前規定。核被告所為，係犯修正前槍砲彈
    藥刀械管制條例第11條第1項 未經許可製造可發射子彈具有
    殺傷力槍枝罪，及槍砲彈藥刀械管制條例第7條第1項之未經
    許可製造爆裂物罪。被告持有上開改造手槍及爆裂物之低度
    行為，應為製造槍枝及爆裂物之高度行為所吸收，均不另論
    罪。起訴書就被告涉犯未經許可製造可發射子彈具有殺傷力
    槍枝犯行， 誤引修正前槍砲彈藥刀械管制條例第10條第1項
    條文，惟原審蒞庭實行公訴檢察官已當庭請求更正起訴法條
    為修正前槍砲彈藥刀械管制條例第11條第1項， 復經原審予
    以同意，自不另起訴法條變更之說明，併此敘明。被告所犯
    上開二罪間，犯意各別，罪名有異，應予分論併罰。被告前
    於86年間違反肅清煙毒條例案件，經原審判處應執行有期徒
    刑2年8月，於88年2月六日假釋出監， 嗣因撤銷假釋入監執
    行殘刑，而於91年7月2日執行完畢，此有本院被告全國前案
    紀錄表一份在卷可按，其前受有期徒刑執行完畢，於五年以
    內再犯本係最重本刑為有期徒刑以上之罪，係屬累犯，應依
    刑法第47條之規定加重其刑，惟所犯未經許可製造爆裂物部
    分，僅就法定本刑中有期徒刑部分加重其刑，死期及無期徒
    刑不得加重其刑。
三、原審因認被告罪證明確，引用槍砲彈藥刀械管制條例第7條
    第1項、修正前槍砲彈藥刀械管制條例第11條第1項，刑法第
    11條、第2條第1項但書、第47條、第51條第5款、第7款、第
    42條第2項、第38條第1項第1款、第2款，罰金罰鍰提高標準
    條例第2條前段（漏引現行法規所定貨幣折算新臺幣條例第2
    條）。並審酌被告未經許可，擅自製造半自動手槍及爆裂物
    ，對社會治安構成潛在威脅，並參酌其素行、犯罪手段、犯
    後態度等一切情狀，各量處未經許可，製造可發射子彈具有
    殺傷力之槍支部分，有期徒刑五年二月，併科罰金新臺幣十
    萬元；未經許可，製造爆裂物部分，處有期徒刑七年二月，
    併科罰金新臺幣十萬元，判處罰金部分並均諭知易服勞役之
    折算標準，並定應執行之刑。扣案之仿BERETTA廠八四型半
    自動手槍製造之改造玩具手槍1把（含彈匣1個、槍枝管制編
    號0000000000）、土製爆裂物1枚，均為違禁物，並依刑法
    第38條第1項第1款宣告沒收；另外為被告所有之槍管1支、
    桌上型虎鉗1個、小型研磨機1組、老虎鉗4支、彈簧8條，為
    供犯罪所用之物，亦依刑法第38條第1項第2款宣告沒收。對
    於扣案之子彈1顆（經鑑定無殺傷力）、改造子彈半成品20
    顆、底火97顆，認非違禁物，亦非本案之犯罪工具，爰不宣
    告沒收。核其認事用法，並無不合，量刑亦屬妥適，上訴人
    即被告上訴意旨仍執前詞，否認犯罪，指摘原判決不當，請
    求撤銷改判，洵無理由，上訴應予駁回。
據上論斷，應依刑事訴訟法第368條，判決如主文。
本案經檢察官周志榮到庭執行職務。
中　　華　　民　　國　　94　　年　　10　　月　　20　  日
　　　　　　　　　刑事第7庭     審判長法　官  蔡秀雄
　　　　　　　　　　　　　　　　　　  法　官  陳世宗
　　　　　　　　　　　　　　　　　　  法　官  周煙平
以上正本證明與原本無異。
如不服本判決，應於收受送達後十日內向本院提出上訴書狀，其
未敘述上訴之理由者並得於提起上訴後十日內向本院補提理由書
（均須按他造當事人之人數附繕本）。
                                      書記官  蕭麗珍
中　　華　　民　　國　　94　　年　　10　　月　　24　　日
附錄：本案論罪科刑法條全文
槍砲彈藥刀械管制條例第7條第1項
未經許可，製造、販賣或運輸火砲、肩射武器、機關槍、衝鋒槍
、卡柄槍、自動步槍、普通步槍、馬槍、手槍或各類砲彈、炸彈
、爆裂物者，處死刑、無期徒刑或七年以上有期徒刑；處徒刑者
，併科新台幣00000000元以下罰金。
修正前槍砲彈藥刀械管制條例第11條第1項
未經許可，製造、販賣或運輸第4條第1項第1款所稱其他可發射
金屬或子彈具有殺傷力之各式槍砲者，處五年以上有期徒刑，併
科新臺幣一千萬元以下罰金。
